臺灣臺北地方法院小額民事判決
111年度北小字第764號
原      告  吳婷婷
被      告  莊沛珊
訴訟代理人  莊茂霖
被      告  呂昇鴻
上列當事人間請求損害賠償事件，經本院一○九年度附民字第七
二五號刑事附帶民事訴訟裁定移送前來，本院於民國一百一十一
年四月二十八日言詞辯論終結，判決如下︰
    主    文
被告應共同給付原告新臺幣柒萬元。
訴訟費用由被告負擔。
本判決得假執行。但被告如以新臺幣柒萬元為原告預供擔保，得
免為假執行。
    事    實
甲、原告方面：
一、聲明：如主文第一項所示。
二、陳述略稱：
  ㈠緣被告呂昇鴻、莊沛珊與訴外人許惠玲分別於民國一百零九
    年四月底至同年五月一日前某日，經由友人介紹，加入真實
    姓名不詳，於通訊軟體微信暱稱「小噴噴」、「豬油仔」、
    「長草顏團子」、「巴斯光年」、「皮卡丘」及「賤兔」等
    成年人所共同組成三人以上、以實施詐術為手段，具有持續
    性、牟利性之有結構性詐欺集團犯罪組織，由被告呂昇鴻擔
    任提領詐騙款項，俗稱「車手」之工作，訴外人許惠玲負責
    把風及拿取人頭帳戶提款卡、轉交被告呂昇鴻領得款項予被
    告莊沛珊，被告莊沛珊則負責收取款項上繳詐欺集團。
  ㈡被告呂昇鴻、莊沛珊與訴外人許惠玲與上開詐欺集團成年成
    員遂共同意圖自己不法之所有，基於三人以上詐欺取財及隱
    匿特定犯罪所得去向之洗錢等犯意聯絡，於一百零九年五月
    四日晚間八時五十分許，以附表所示之方法致原告陷於錯誤
    ，匯款至如附表所指定之金融帳戶，訴外人許惠玲再依指示
    至指定地點拿取提款卡及密碼後，再交付被告呂昇鴻，由被
    告呂昇鴻陸續於如附表所示之時間、地點依指示陸續提領款
    項後，轉交予被告莊沛珊，被告莊沛珊再依指示負責收取款
    項上繳詐欺集團。
  ㈢嗣被告上開行為經臺灣臺北地方檢察署（下稱臺北地檢署）
    提起公訴，並經本院刑事庭以一○九年度訴字第七六三號、
    第一○八○號判決被告共同詐欺取財罪，證明被告侵權行為之
    事實，爰依侵權行為法律關係提起本件訴訟。
  ㈣對本院一○九年度訴字第七六三號、第一○八○號刑事全卷沒有
    意見，被告應共同給付原告新臺幣（下同）七萬元，原告前
    雖與訴外人許慧玲以三萬元達成調解，詎其並未照調解內容
    給付，故這部分款項原告認為不應該扣除。
三、證據：提出臺北地檢署一○九年度偵字第二六六○三號追加起
    訴書影本一件為證。
乙、被告方面：
壹、被告莊沛珊方面：
一、聲明：對於原告請求的款項沒有意見。
二、陳述略稱：對本院一○九年度訴字第七六三號、第一○八○號
    刑事全卷沒有意見。關於原告之請求，被告沒有其他要說的
    。
三、證據：無。
貳、被告呂昇鴻方面：被告呂昇鴻未於言詞辯論期日到場，亦未
    提出書狀作何聲明或陳述。
丙、本院依職權調閱本院一○九年度訴字第七六三號、第一○八○
    號刑事全卷、被告莊沛珊臺灣高等法院在監在押簡表。
    理    由
一、程序方面：
　㈠按訴狀送達後，原告不得將原訴變更或追加他訴，但擴張或
    減縮應受判決事項之聲明者，不在此限，民事訴訟法第二百
    五十五條第一項第三款定有明文；此項規定於小額訴訟程序
    準用之（民事訴訟法第四百三十六條之二十三、第四百三十
    六條第二項參照）。經查，本件原告聲明原請求十萬元及法
    定利息，嗣於一百一十一年四月二十八日言詞辯論程序中減
    縮為請求被告共同給付原告七萬元，參酌前揭規定，程序並
    無不合，應予准許。 　　
　㈡本件被告呂昇鴻經合法通知未於言詞辯論期日到場，核無民
    事訴訟法第三百八十六條所列各款情形，應依職權由原告一
    造辯論而為判決。　　
二、按因故意或過失，不法侵害他人之權利者，負損害賠償責任
    ，民法第一百八十四條第一項前段定有明文。次按「數人共
    同不法侵害他人之權利者，連帶負損害賠償責任。不能知其
    中孰為加害人者亦同。造意人及幫助人，視為共同行為人。
    」，民法第一百八十五條定有明文。又所謂共同侵權行為，
    係指數人共同不法對於同一之損害，與以條件或原因之行為
    。加害人於共同侵害權利之目的範圍內，各自分擔實行行為
    之一部，互相利用他人之行為，以達其目的者，仍不失為共
    同侵權行為人，而應對於全部所發生之結果，連帶負損害賠
    償責任（最高法院七十八年度台上字第二四七九號民事裁判
    要旨參照）。次按「連帶債務之債權人，得對於債務人中之
    一人或數人或其全體，同時或先後請求全部或一部之給付。
    」、「因清償債務而對於債權人負擔新債務者，除當事人另
    有意思表示外，若新債務不履行時，其舊債務仍不消滅。」
    ，民法第二百七十三條第一項、第三百二十條分別定有明文
    。
三、經查：㈠原告主張之事實，已據其提出臺北地檢署一○九年度
    偵字第二六六○三號追加起訴書影本一件為證，復經本院依
    職權調閱本院一○九年度訴字第七六三號、第一○八○號刑事
    全卷查明原告確為受害人，匯款損失本金為六萬九千七百零
    四元（參附表），另加計起訴狀繕本送達翌日起至本件言詞
    辯論期日之法定利息，損失明顯超過七萬元，被告莊沛珊之
    訴訟代理人於一百一十一年四月二十八日言詞辯論期日對原
    告之請求並未爭執（參本院卷第九十九頁），堪認原告主張
    為真實；㈡原告前雖與訴外人許惠玲以三萬元達成調解，另
    與被告呂昇鴻、莊沛珊以各賠償原告二萬元進行調解但因渠
    等宣稱將服刑致未能達成（參一○九年度附民字第七二五號
    卷第二十五頁、第三十三頁），然原告於一百一十一年四月
    二十八日言詞辯論時陳稱訴外人許惠玲迄未給付三萬元調解
    金額，參酌前揭民法第三百二十條規定，此部分原告之債權
    並未消滅，仍得對被告為主張，故原告請求被告共同七萬元
    ，應屬有據。
四、從而，原告依侵權行為法律關係，請求被告共同給付原告七
    萬元，其請求為有理由，應予准許。
五、本件係小額程序所為被告敗訴之判決，依民事訴訟法第四百
    三十六條之二十規定，應依職權宣告假執行。並依同法第三
    百九十二條第二項規定，依職權宣告被告預供擔保後得免為
    假執行。
六、本件事證已臻明確，兩造其餘攻擊防禦方法，於本判決結果
    不生影響，爰不一一論述，併此敘明。
七、據上論結，原告之訴為有理由，依民事訴訟法第四百三十六
    條之二十三、第四百三十三條之三、第七十八條、第八十五
    條第一項前段，判決如主文。
中　　華　　民　　國　　111 　年　　5 　　月　　26　　日
　　　　　　　　　　          臺北簡易庭   
　　　　　　　　　　          法      官  文衍正
以上正本係照原本作成。
如對本判決不服，須於判決送達後二十日內向本庭（臺北市○○○
路○段○○○○○巷○號）提出上訴狀。（須按他造當事人之人數附繕
本）。如委任律師提起上訴者，應一併繳納上訴審裁判費。
中　　華　　民　　國　　111 　年　　5 　　月　　26　　日
  　　　　　　　　　　　　　　書  記  官  高秋芬

附錄：
一、民事訴訟法第四百三十六條之二十四第二項：
    對於小額程序之第一審裁判上訴或抗告，非以其違背法令為
    理由，不得為之。
二、民事訴訟法第四百三十六條之二十五：
    上訴狀內應記載上訴理由，表明下列各款事項：
    (一)原判決所違背之法令及其具體內容。
    (二)依訴訟資料可認為原判決有違背法令之具體事實。 

附表：
編號 對象 詐欺方法 匯款時間 匯款金額（新臺幣） 匯款帳戶 提領時間 提領金額（新臺幣） 提領地點  1 吳婷婷 於109年5月4日下午8時50分許，由詐騙集團成年成員假冒讀冊二手網路書店客服人員電話聯繫吳婷婷，並訛稱：先前買賣操作有誤，多買24筆，會幫忙取消需提供刷卡銀行之客服電話，後又接獲由詐騙集團成年成員假冒之玉山銀行行員電話聯繫，要求使用自動櫃員機查詢帳戶餘額等語，使吳婷婷陷於錯誤，並依指示以操作自動櫃員機之方式，交付如右列附表所示款項，旋即遭提領一空。 109年5月4日下午10時 29,924元 華南銀行帳號000-000000000000號帳戶 ①109年5月4日下午10時6分 ②109年5月4日下午10時13分  ①29,000元 ②30,000元  臺北市○○區○○街00號龍門補習班     109年5月4日下午10時7分 29,780元  ③109年5月4日下午10時19分 ③10,000元 臺北市○○區○○路0號全家富陽店             109年5月4日下午10時16分 10,000元